臺灣高等法院臺南分院刑事判決
110年度交上易字第418號
上  訴  人  
即  被  告  林永承


上列上訴人因過失傷害案件，不服臺灣雲林地方法院109年度交
易字第494號中華民國110年5月5日第一審判決（起訴案號：臺灣
雲林地方檢察署109年度偵字第5696號），提起上訴，本院裁定
依簡式審判程序審理，並判決如下：
    主  文
原判決撤銷。
林永承犯無駕駛執照駕車因過失傷害人罪，處有期徒刑叁月，如
易科罰金，以新臺幣壹仟元折算壹日。
    事  實
一、林永承未領有駕駛執照，於民國109年3月13日20時16分許，
    騎乘車牌號碼000-000號普通重型機車，沿○○縣○○鎮○○路由
    南往北方向行駛，行經○○路與○○路之交岔路口，右轉往○○路
    方向，原應注意車輛不得駛入來車道逆向行駛，且應注意車
    前狀況、隨時為必要之安全措施，而當時並無不能注意之情
    況，竟疏未注意，逕行轉入○○路沿西往東逆向行駛，適丁冠
    之騎乘車牌號碼000-000號普通重型機車，沿○○縣○○鎮○○路
    由東往西方向順向行駛，為閃避林永承逆向行駛而人車倒地
    ，丁冠之之右腳因而被機車排氣管燙傷，而受有右大腿壓傷
    併燙傷及右小腿皮膚紅腫併肥厚性疤痕形成等傷害。
二、案經丁冠之訴由雲林縣警察局虎尾分局報告臺灣雲林地方檢
    察署檢察官偵查起訴。　　
　　理  由
一、被告林永承所涉為死刑、無期徒刑、最輕本刑為3 年以上有
    期徒刑或高等法院管轄第一審案件以外之罪，於本院審理時
    先就被訴事實為有罪之陳述，經法官告知簡式審判程序之旨
    ，並聽取公訴檢察官、被告之意見後，本院依刑事訴訟法第
    273條之1第1項規定，裁定依簡式審判程序審理，合先敘明
    。
二、認定犯罪事實所憑之證據及理由：
(一)上開犯罪事實，訊據被告林永承供承不諱，核與證人即告訴
    人丁冠之於警詢、偵查中指述情節相符，並有天主教若瑟醫
    療財團法人若瑟醫院診斷證明書、道路交通事故現場圖、道
    路交通事故調查報告表（一）、（二）、現場及監視器影像
    翻拍照片共24張、影像光碟（含監視器影像）1片、臺灣雲
    林地方檢察署勘驗筆錄、證號查詢汽車駕駛人查詢結果、雲
    林縣警察局虎尾分局交通分隊道路交通事故肇事人自首情形
    紀錄表、交通部公路總局嘉義區監理所嘉雲區車輛行車事故
    鑑定會鑑定意見書（嘉雲區0000000案）、原審勘驗筆錄在
    卷可憑，堪認被告之自白核與事實相符，足以採信。
(二)按機車應在遵行車道內行駛，又駕駛人應注意車前狀況，並
    隨時採取必要之安全措施，道路交通安全規則第99條第1項
    第1款、第94條第3項分別定有明文。查被告駕車行駛於道路
    ，應注意上開道路交通安全規則並確實遵守，而事故發生時
    ，並無不能注意之情事，竟疏未注意貿然逆向行駛，侵入告
    訴人行駛之車道，因而肇事，自有過失無訛，而本案車禍事
    故經送交通部公路總局嘉義區監理所車輛行車事故鑑定會鑑
    定，結果亦同前開認定，有交通部公路總局嘉義區監理所10
    9年11月19日嘉監鑑字第1090237383號函0000000案鑑定意見
    書附卷可參。再者，告訴人係因本件車禍而受有傷害，已如
    前述，顯見被告之過失行為與告訴人所受傷害之結果間，具
    有相當因果關係，被告自應負過失傷害罪責。
(三)綜上所述，本案事證明確，被告犯行堪以認定，應予論罪科
    刑。
三、論罪科刑：　
(一)核被告所為，係犯道路交通管理處罰條例第86條第1 項、刑
　　法第284 條前段之汽車（含機車）駕駛人無駕駛執照駕車而
　　犯過失傷害罪。
(二)本案車禍發生後，警方前往處理時，被告在場，並當場承認
　　為肇事人等情，有雲林縣警察局虎尾分局交通分隊道路交通
　　事故肇事人自首情形紀錄表可查，被告之行為屬對未發覺之
　　罪自首而受裁判，合於自首之要件，本院審酌其情狀，依刑
　　法第62條前段之規定減輕其刑（道路交通管理處罰條例第86
　　條第1項屬於刑法分則加重之性質，法定刑已有變動，尚無
　　刑法總則規定先加重後減輕之問題）。
四、原審以被告上開犯行，罪證明確，因予論罪科刑，固非無見
    ，惟查，被告於本院審理中已坦承犯行，且被告事後亦與告
    訴人達成和解賠償新台幣5萬元，並已給付完畢等情，有本
    院調解筆錄1份、本院公務電話查詢紀錄表1紙、虎尾郵局匯
    款收執聯8張附卷可憑（本院卷第53、95、109、111、113頁
    ），原審「未及審酌」此量刑因子變更之情，致量刑稍重，
    尚有未洽，被告上訴意旨執此指摘原判決不當，為有理由，
    應由本院將原判決撤銷改判。爰審酌被告曾有數件前科之品
    行（其中110年4月29日經原審法院判決犯不能安全駕駛致交
    通危險罪，處有期徒刑3月），於本件騎乘機車時本應注意
    道路交通安全規則之相關規定，以維護行車安全，竟疏於注
    意，逆向行駛，發生本案車禍，致告訴人受有上開傷害，且
    因燙傷蒙受身體及精神上之痛苦，也增加不少醫療費用，惟
    被告於本院審理中已與告訴人達成民事和解且已賠償損害完
    畢，有如前述，且已坦承事故發生為其過失，兼衡被告自陳
    為高職肄業之學歷、現擔任看護，日薪2200元，與母親、妻
    子及大兒子、女兒同住之家庭狀況等一切情狀，量處如主文
    所示之刑，並諭知易科罰金之折算標準。
據上論斷，應依刑事訴訟法第369條第1項前段、第364條、第299
條第1項前段、第273條之1第1項，道路交通管理處罰條例第86條
第1 項，刑法第284條前段、第62條前段、第41條第1項前段，判
決如主文。
本案經檢察官郭智安提起公訴，檢察官柯怡伶到庭執行職務。
中　　華　　民　　國　　110 　年　　10　　月　　20　　日
                  刑事第一庭    審判長法　官  楊清安
　　　　　　　　　                    法　官  蕭于哲
　　　　　　　　　　　　　　　　　    法　官  陳顯榮
以上正本證明與原本無異。
不得上訴。
　　　　　　　　　　　　　　　　　　　書記官  盧建元　　
中　　華　　民　　國　　110 　年　　10　　月　　20　　日
附錄本案論罪科刑法條全文：
刑法第284條：
因過失傷害人者，處1年以下有期徒刑、拘役或10萬元以下罰金
；致重傷者，處3年以下有期徒刑、拘役或30萬元以下罰金。